【裁判字號】    98,簡上,885
【裁判日期】    981029
【裁判案由】    違反保護令
【裁判全文】
臺灣桃園地方法院刑事判決             98年度簡上字第885號
上  訴  人
即  被  告  甲○○
上列上訴人即被告因違反保護令案件，不服本院97年度桃簡字第
2072號，中華民國98年8 月12日第一審刑事簡易判決（聲請簡易
判決處刑案號：臺灣桃園地方法院檢察署98年度偵字第4944號）
，提起上訴，本院管轄之第二審合議庭認應適用通常程序自為第
一審判決如下：
    主  文
原判決撤銷。
本件公訴不受理。
    理  由
一、聲請簡易判決處刑意旨略以：被告甲○○與乙○○係夫妻，
    2 人間具有家庭暴力防治法第3 條第1 款所定之家庭成員關
    係。被告曾於民國96年12月6 日經臺灣桃園地方法院依家庭
    暴力法第14條規定，以96年度家護字第1197號民事通常保護
    令裁定，令被告不得直接或間接對於被害人乙○○為騷擾、
    通話、通信之行為；被告應遠離被害人乙○○工作場所至少
    100 公尺及被告應完成戒酒教育團體及認知教育團體之處置
    計畫，保護令之有效期間為1 年。詎被告於上開民事通常保
    護令裁定合法送達，並知悉該裁定內容後，自97年4 月12日
    起至同年11月1 日止，竟仍基於違反民事保護令之犯意，未
    依桃園縣政府衛生局之通知前往接受戒酒教育團體及認知教
    育輔導團體之處遇計畫，亦未與該局聯繫，致該處遇計畫無
    法完成，因而違反法院所為上開裁定，因認被告涉有違反家
    庭暴力防治法第61條第1 款之違反保護令罪嫌等語。
二、按起訴程序違背規定者，應諭知不受理之判決。刑事訴訟法
    第303 條第1 款定有明文。次按刑事訴訟法第253 條之3 第
    1 項規定「被告於緩起訴期間內，有左列各款之情形之一者
    ，檢察官得依職權或依告訴人之聲請撤銷原緩起訴之處分，
    繼續偵查或起訴」之反面解釋，可知檢察官欲提起公訴訴追
    已獲有合法生效緩起訴處分之被告，除被告於緩起訴處分期
    間，有該條第1 項所列各款情形外，尚須先撤銷該緩起訴處
    分，始得以繼續偵查或起訴。又檢察官所為之起訴或不起訴
    處分，祇須對外表示即屬有效，該起訴書或不起訴處分書之
    制作與否，係程式問題，不影響終結偵查之效力（參司法院
    32年院字第2550號解釋），緩起訴處分為檢察官依刑事訴訟
    法第253 條之2 第1 項規定對被告所為之指示及課予之負擔
    ，係一種特殊的處遇措施，並非刑罰，與起訴、不起訴處分
    ，同為檢察官職權上就案件所為之處分，自應為相同之解釋
    。
三、經查：
（一）本件檢察官認被告涉犯違反保護令罪案件，於98年5 月25
      日向原審聲請簡易判決處刑前，已先於同年月18日偵查中
      對被告告以緩起訴要旨，並向被告詢問「是否願意接受緩
      起訴處分？」經被告答稱「是」，又再向被告稱「若給予
      緩起訴，緩起訴條件是在緩起訴確定後8 個月內完成戒酒
      教育團體12週、，每週至少2 小時，緩起訴期間為1 年，
      並遵守緩起訴應行注意事項，是否願意？」經被告答稱「
      是」，並由被告簽名於緩起訴處分被告應行注意事項（載
      有：「本人茲已詳閱緩起訴處分被告應行注意事項內容，
      完全瞭解應遵守或履行之事項，與相關法律及違背遵守或
      履行命令之法律效果，並同意充分配合及遵守或履行指定
      命令時自負前述相關責任」），此有臺灣桃園地方法院檢
      察署檢察官98年5 月18日訊問筆錄及被告簽名之緩起訴處
      分被告應行注意事項單在卷可稽（見98年度偵字第4944號
      第38至40頁），檢察官既已向被告詢問是否接受緩起訴及
      緩起訴之條件，經被告同意後，又諭被告詳閱並簽名於緩
      起訴處分被告應行注意事項單，足認前開附條件緩起訴處
      分，已由檢察官當庭對被告為意思表示，並依法（刑事訴
      訟法第253 條之2 第2 項）經被告當庭同意，是檢察官當
      庭諭知上開緩起訴處分之期間及附條件之內容，確已對外
      表示，被告已生檢察官對其緩起訴處分之確信，基於法律
      信賴保護原則，應認該緩起訴處分已成立並生效，此觀之
      被告之上訴理由為「檢察官說要給我緩起訴，還說要另外
      安排我上戒酒課，竟又對我聲請簡易判決處刑，所以對於
      原審判決不服」等語至明（見本院卷第5 、13頁背面）。
      至於檢察官有另行依法製作緩起訴處分書送達之義務惟未
      製作及送達緩起訴處分書予被告，均不影響於檢察官已對
      外表示而成立並生效力之緩起訴處分之效力（司法院32年
      院字第2550號解釋、最高法院98年台非字第63號參照）。
      是前開緩起訴處分，既已對外表示，並已生效，自應對檢
      察官發生拘束之效力，非依法定程序，不得任意撤銷或變
      更。
（二）至於本件檢察官未製作書面之緩起訴處分書亦未送達，而
      無從依告訴人聲請或依職權送臺灣高等法院檢察署檢察長
      再議。惟按「法治國原則為憲法之基本原則，首重人民權
      利之維護、法秩序之安定及信賴保護原則之遵守」（司法
      院大法官會議釋字第589 號解釋參照）。再判決究於何時
      成立，應分別情形定之，合議法院之判決，於評決時成立
      ，獨任推事之判決，先作成判決書而後宣示者，於作成判
      決時成立，先宣示而後作成判決者，於宣示時成立，獨任
      推事之判決，不經言詞辯論者，於作成判決時成立，已成
      立之判決，在宣示或送達前，法院仍不受其羈束（最高法
      院36年度決議（一）可資參照）。檢察官製作之起訴書、
      不起訴或緩起訴處分書，性質、效力與裁判書相似，自應
      為相同之解釋。另刑事訴訟法對於檢察官職權行使之規定
      ，並未附加主任檢察官或檢察長之約制或附署，亦不得以
      檢察機關內部之送閱制度或檢察一體原則，對於檢察官已
      對被告作出之處分主張以未經上級檢察官或檢察長之核示
      ，或未作書面處分，或未公告因而未生效力，要無疑義。
      上開緩起訴處分書之公告及送達應認僅具有公示之作用，
      縱尚未製作緩起訴處分書，並不影響緩起訴處分對於被告
      之效力。本件檢察官緩起訴處分既已生效，檢察官本有依
      刑事訴訟法第255 條規定製作緩起訴處分書送達被告之義
      務，詎檢察官未適時製作處分書，致無從依刑事訴訟法第
      256 條第3 項職權送臺灣高等法院檢察署檢察長再議，此
      一行政疏失或怠惰之不利益，於法自不應由被告承擔。
（三）次依刑事訴訟法第253 條之3 第1 項規定「被告於緩起訴
      期間內，有左列各款情形之一者，檢察官得依職權或依告
      訴人之聲請撤銷原緩起訴之處分，繼續偵查或起訴」之反
      面解釋，足見檢察官欲提起公訴訴追已緩起訴處分之被告
      ，除被告於緩起訴期間，有上引該條第1 項所列各款情形
      外，尚須先撤銷該緩起訴處分，始得以繼續偵查或起訴。
      惟查，本件被告就所犯之違反保護令罪，已獲檢察官諭知
      緩起訴處分，期間1 年，然檢察官並未檢具事證，說明被
      告有何刑事訴訟法第253 條之3 第1 項各款之情事，卷內
      亦查無任何撤銷緩起訴處分之書面或筆錄，是本件檢察官
      係在合法生效之緩起訴期間內，逕對被告聲請簡易判決處
      刑，核與前揭刑事訴訟法第253 條之3 第1 項規定有違，
      其起訴程序違背法律規定之程式甚明，應依刑事訴訟法第
      303 條第1 款之規定，為不受理之判決。
四、再按法院得逕以簡易判決處刑者，所科之刑以宣告緩刑、得
    易科罰金之有期徒刑及拘役或罰金為限；檢察官聲請以簡易
    判決處刑之案件，經法院認為有刑事訴訟法第451 條之1 第
    4 項但書第3 款所列之法院於審理後，認應為無罪、免訴、
    不受理或管轄錯誤判決之諭知者，應適用通常程序審判之，
    刑事訴訟法第449 條第3 項、第452 條分別規定甚明。又按
    對於簡易判決之上訴，準用刑事訴訟法第三編第一章及第二
    章之規定。管轄第二審之地方法院合議庭受理簡易判決上訴
    案件，應依通常程序審理。其認案件有刑事訴訟法第452 條
    之情形者，應撤銷原判決，逕依通常程序為第一審判決，此
    為法院辦理刑事訴訟簡易程序案件應行注意事項第14項所明
    定。本件檢察官起訴程序違背規定，已如前述，原審未審酌
    及此，而為被告有罪之判決，即有未合，從而，被告以檢察
    官聲請簡易判決處刑之程序違背規定，原審應不得判決等語
    為上訴理由，自屬可採，自應由本院撤銷原判決，且為保障
    當事人之審級利益，爰改依第一審通常訴訟程序審判，諭知
    不受理之判決。
據上論斷，應依刑事訴訟法第455 條之1 第1 項、第3 項、第45
2 條、第369 條第1 項前段、第364 條、第303 條第1 款，判決
如主文。
本案經檢察官李安蕣到庭執行職務。
中    華    民    國    98    年    10    月    29    日
                  臺灣桃園地方法院刑事第八庭
                      審判長法  官  林惠霞
                            法  官  葉藍鸚
                            法  官  張明儀
以上正本證明與原本無異。
如不服本判決應於收受判決後10日內向本院提出上訴書狀，並應
敘述具體理由。其未敘述上訴理由者，應於上訴期間屆滿後20日
內向本院補提理由書( 均須按他造當事人之人數附繕本) 「切勿
逕送上級法院」。
                            書記官  邱仲騏
中    華    民    國    98    年    10    月    29    日


司法院資訊處製作；財團法人民間司法改革基金會備份。
